臺灣高等法院高雄分院民事判決　　　　　　95年度再字第19號
再審原告　　瑞鋒營造有限公司
法定代理人　乙○○
訴訟代理人　許明德律師
　　　　　　鄭勝智律師
再審被告　　甲○○○○○○
訴訟代理人　趙哲宏律師
　　　　　　楊淑惠律師
上列當事人間損害賠償事件，再審原告對於中華民國95年5 月30
日本院94年度建上字第28號民事確定判決，提起再審之訴，本院
判決如下：
    主  文
再審之訴駁回。
再審訴訟費用由再審原告負擔。
    理  由
一、再審意旨略以：
  (一)再審原告於民國（下同）95年9 月7 日收受第三審上訴駁回
    之裁定後，前往「內政部土地重劃工程局」調閱「高鐵桃園
    車站特定區區段徵收公共工程第4 標」之92年4 月份監工月
    報後，發現所謂建信行承包工程承攬合約之「材料專案：預
    鑄電纜溝鐵件承攬合約」、「材料專案：白鐵B 型欄杆承攬
    合約」，於94年4 月份估驗完成之工程並無如建信行就其承
    攬昌新營造股份有限公司之上述工程於94年4 月份估驗之工
    程款而開立之5 紙統一發票所載之工程，此項新證據當足以
    動搖再審被告其請求權基礎，如經斟酌，再審原告顯受較有
    利判決。
  (二)瑞鋒營造有限公司（甲方）、與林江通（乙方）代表之「昌
    新營造股份有限公司」、「旺龍營造股份有限公司」、「昌
    新有限公司」於民國92年5 月16日為「高鐵桃園車站特定區區徵收公共工程第4 標」協調會之會議結論第4 項，已揭
    明：「應支付票據明細，須經甲乙雙方及協力商廠確認無誤
    後，確為合約項目內且施作於本工地者，始可由甲方支付該
    筆款項，惟本款仍為乙方應償付之借款」，原確定判決就此
    明確之契約文字曲解為會議記錄中所謂之票據明細，應係指
    應付款項明細，較符真實，被上訴人之承擔範圍包括此未及
    簽發票據部分之款項，且將其餘「須經由甲乙雙方及協力廠
    商確認無誤後」、「確為合約項目內且施作於本工地者」、
    「始可由甲方支付該筆款項」、「惟本款仍為乙方應償付之
    借款」等條件排除在外。又再審被告甲○○○○○○與前揭
    協調會之乙方即昌新營造股份有限公司，所簽訂有關本件訴
    訟爭執之工程款兩件發包工程承攬合約書，承攬之「材料專
    案」所指之材料內容，依其契約所附之「詳細表」所載，並
    無級配（即砂石級配）加工，詎原確定判決，竟根據再審被
    告所提出而與「材料專案：預鑄電纜溝鐵件」及「材料專案
    ：白鐵B 型欄杆（合約書）」工程款無關之砂石級配加工2
    紙統一發票即第3紙統一發票（即編號TU00000000）及第5紙
    統一發票（即編號TU0000000 ），遽行認定此2 紙統一發票
    所列載之砂石級配加工款合計1,183,862 元屬於上述「材料
    專案：預鑄電纜溝鐵件」及「材料專案：白鐵B 型欄杆（合
    約書）」之工程款，其捨上述二「材料專案」契約之契約文
    字明確之記載，而更為曲解該項材料專案契約之內容包括總
    價達1,183,862 元之砂石級配加工，原確定判決適用法規顯
    有錯誤等語。
二、經查：
  (一)按民事訴訟法第496 項第1 項第13款「當事人發現未經斟酌
    之證物或得使用該證物者。但以如經斟酌可受較有利益之裁
    判者為限」之再審事由中所謂發見未經斟酌之證物，係指前
    訴訟程序事實審之言詞辯論終結前已存在之證物，因當事人
    不知有此，致未經斟酌，現始知之者，且經斟酌可受較有利
    益之裁判而言。查訴外人昌新公司與再審被告訂立之「材料
    專案：預鑄電纜溝鐵件」承攬合約書及「材料專案：白鐵B
    型欄杆」承攬合約書，其中「材料專案：預鑄電纜溝鐵件」
    第3 條規定，材料專案：預鑄電纜溝鐵件（如詳細表，臺灣
    高雄地方法院94年度建字第23號卷第7 頁），而該詳細表中
    載明「依設計圖所需鐵件全部由承包人負責，上列數量僅供
    參考」，且第5 條規定：材料總價：新台幣：依單價實作實
    算並依甲方（昌新公司）核定認可後以實送數量乘以本契約
    單價當算總價。本合約單價以包括所需之人工、機具、材料
    、設備、動力、檢驗、保險、勞工及工地安全衛生與維護等
    一切直接及間接費用（同上卷第5 頁背面、第7 頁)。 又材
    料專案：白鐵B 型欄杆承攬合約書中，第3 條規定「工程數
    量：如包商估價單（依工程圖說）。第7 條工程圖說規定：
    1.本工程所有圖說均依高鐵桃園車站特定區區段徵收公共工
    程之業主設計圖說為準，甲方（即昌新公司）對本工程有隨
    時變更設計或增減工程數量之權。2.本工程所有圖樣，施工
    說明書（包括施工中甲方監工人員指示）及本合約有關附帶
    條件，工地現場四周環境等乙方應完全明瞭，切實照辦，若
    有抵觸不明時，由甲方監工解釋為依據，圖樣說明書如有漏
    載而為技術及應現貫狀況所必須均以一般工程慣例所應為者
    ，或工地主管人員指示辦理乙方亦須照做不得推諉或請求加
    價（同上卷8 頁背面、9 頁)。 上開兩契約中固無所謂請款
    發票所載之（砂石）級配加工，監工月報與上開承攬契約亦
    無此項目，惟本件（砂石）級配加工部份，確係再審被告應
    訴外人昌新公司之要求，為施作本件工程之需而施作者，並
    擬具清冊交予接手本件工程之再審原告公司，此經昌新公司
    現場工地主任即證人歐文章證述屬實（94年度建字第28號卷
    第52、53頁），且本件工程（包括砂石級配加工部份），業
    經昌新公司現場工地主任估驗完成，除有卷附之統一發票5
    紙可證外，並有昌新公司現場工地主任歐文章親簽確認之估
    驗計價單（代傳票）在卷可證。是再審原告主張以發見監工
    月報為新證據為由，亦不能使再審原告獲得有利之裁判。又
    再審原告主張監工月報第15頁有關預鑄電纜溝施作部份均為
    空白（本院卷29頁背面），認發票上載明預鑄電纜溝鐵件款
    項應屬不實云云。惟依該監工月報所示承包廠商既係再審原
    告，則月報上載明再審原告於4 月份施作之部份及數量，乃
    屬當然，且監工月報第6 頁落後原因分析1 記載「承商目前
    正進行組織調整，以致人員機具材料不足，導致可施作面無
    法施作」（本院卷24頁），是監工月報第15頁有關預鑄電纜
    溝部份，究竟是否為92年4 月並未施作，或者係於92年4 月
    之前即已由昌新公司施作完成，再審原告仍未能舉證證明，
    依上說明，該監工月報亦不能使再審原告獲得有利判決。
  (二)次按確定判決適用法規顯有錯誤者，得以再審之訴對之聲明
    不服，民事訴訟法第496 條第1 項第1 款固定有明文，但當
    事人已依上訴主張其事由者，不在此限，同條項但書亦有規
    定。且所謂「適用法規顯有錯誤」，係指確定判決所適用之
    法規顯然不合法律之規定或與司法院尚有效之大法官會議之
    解釋或最高法院尚有效之判例顯然違反者而言，並不包括認
    定事實錯誤、取捨證據失當、判決不備理由及在學說上諸說
    併存致發生法律上見解歧異等情形在內。查再審原告主張如
    理由欄一、(二)項原確定判決適用法規顯有錯誤之再審事由業
    已於其聲明上訴第三審之上訴理由狀中表明（最高法院95年
    台上字第1829號卷第19、20頁），業經最高法院認定原確定
    判決並無違背法令，其上訴理由係就原審取捨證據、認定事
    實指摘不當，認上訴不合法予以裁定駁回在案，（上開最高
    法院卷第33頁及背面），況再審原告指摘原確定判決對於上
    開兩材料專案承攬合約之解釋有所違誤云云。經核此乃原確
    定判決為證據取捨，事實認定及依職權解釋契約，並無違背
    經驗法則，再審原告並未具體指明有違如何之經驗法則而有
    適用法規顯有錯誤之情形。則其據此指摘原確定判決違法，
    即屬無據。
三、綜上所述，再審原告提起再審之訴為無理由，應予駁回其再
    審之訴。
據上論結，本件再審之訴為無理由，依民事訴訟法第78條判決如
主文。
中　　華　　民　　國　　96　　年　　3 　　月　　21　　日
                            民事第六庭
                                審判長法官  許明進
                                法      官  謝肅珍
                                法      官  張明振
以上正本證明與原本無異。
如對本判決上訴，須於判決送達後20日內向本院提出上訴狀，其
未表明上訴理由者，應於上訴後20日內向本院提出上訴理由書（
均須按他造當事人之人數附繕本）。上訴時應提出委任律師或具
有律師資格之人之委任狀，並依附註條文規定辦理。
中　　華　　民　　國　　96　　年　　3 　　月　　23　　日
                                書　記　官  黃琳群
附註：
民事訴訟法第466條之1 ：
對於第二審判決上訴，上訴人應委任律師為訴訟代理人，但上訴
人或其法定代理人具有律師資格者，不在此限。
上訴人之配偶、三親等內之血親、二親等內之姻親，或上訴人為
法人、中央或地方機關時，其所屬專任人員具有律師資格並經法
院認為適當者，亦得為第三審訴訟代理人。第1 項但書及第2 項
情形，應於提起上訴或委任時釋明之。
                                                      q
